臺灣高等法院刑事判決　　　　　　　　 94年度上訴字第713號
上　訴　人　丙○○
即自訴人
代　理　人　鄭仁哲律師
　　　　　　楊明廣律師
　　　　　　胡智忠律師
被　　　告　乙○○
選任辯護人　傅祖聲律師
　　　　　　陳美彤律師
上列上訴人因被告妨害自由案件，不服臺灣臺北地方法院92年度
自更（一）字第2號，中華民國94年2月4日第一審判決（起訴案
號：臺灣臺北地方法院90年度自字第735號），提起上訴，本院
判決如下：
    主  文
上訴駁回。
    理  由
一、本案經本院審理結果，認第一審判決對被告乙○○為無罪之
    諭知，核無不當，應予維持，並引用第一審判決書記載之證
    據及理由（如附件）。
二、自訴人上訴意旨略以：依錄影帶所示，自訴人係遭戴黃色臂
    章之保全人員陳威宏、林世玉以邊推邊拉之方式往會場後方
    移動，其等之作為顯已觸犯刑法妨害自由罪章。被告身為該
    次股東會議之主席，則議事之進行及秩序之維持，自是在其
    指揮下而進行，而現場保全人員亦是受其指揮調度維持現場
    秩序，並執行被告所下達之命令，證人陳威宏、林世玉之證
    言與議事規則及一般經驗法則不符，完全避重就輕，不足採
    信。又該股東常會議事錄關於自訴人遭查人員勸離部分所載
    事項經被告認可而簽署，顯見自訴人遭保全人員強制送出會
    場，應是在被告指示或默示下而為，被告就此非僅單純沈默
    而是有默示之合致，其與為本案行為之糾察員間係基於共同
    犯罪之意思，並有犯意之聯絡存在，自屬共同正犯等語。
三、按檢察官就被告犯罪事實，應負舉證責任，並指出證明之方
    法，刑事訴訟法第一百六十一條第一項定有明文。自訴案件
    既係由自訴人取代檢察官之地位，就被告之犯罪事實自行訴
    追，則自訴人自應就被告之犯罪事實負舉證責任。又共同正
    犯間有無共同犯意之聯絡，仍須依嚴格之證據予以證明，否
    則，自不能僅憑未參與行為之人單純在場之事實，即以擬制
    推測之方法資為其與下手實施之人相互間有默示合意而應負
    共同正犯責任之依據。本件自訴人於前開股東常會時，固曾
    遭糾察員陳威宏、林世玉以邊推邊拉之方式往會場後方移動
    ，惟依據原審法院調取當日開會之錄影帶勘驗結果，以及證
    人即糾察員陳威宏、林世玉、中國信託公司保全服務部前資
    深協理于趾海在原審之證言以觀，被告當場並未對陳威宏、
    林世玉二人為任何之指示，在客觀上亦未有任何足以認定與
    陳威宏、林世玉二人間有默示合意之情事可言，開會之前關
    於保全人員之勤前教育復係由于趾海指示由保全人員之隊長
    實施，被告並未參與，況且自訴人於會議進行中因發言時否
    違反議事規則之爭議係臨時之偶發狀況，並非事前可以預知
    ，故本案顯然不能證明被告在事前及事發當時，對於糾察員
    陳威宏、林世玉基於本身職務所為之處置，有明示或默示之
    共同犯意聯絡。自訴人仍執陳詞提起上訴，任意指摘原判決
    不當，並以被告擔任該次會議主席乙節，以主觀上之擬制推
    測認被告應就陳威宏、林世玉所為負共同正犯責任，自無理
    由，應予駁回。
四、自訴人另聲請傳喚證人甲○○，欲藉以證明在股東常會前應
    會對保全人員實施勤前教育及實際演練等情，然查會前保全
    人員之勤前教育復係由于趾海指示由保全人員之隊長實施，
    業據證人于趾海證述綦詳，自訴人又無法舉出足以證明甲○
    ○曾主持或參與勤前教育之確切證據，其所欲證明之事項又
    與被告有無妨害自由犯行之待證事實並無必然之關聯性，自
    無傳喚之必要。另查證人陳威宏、林世玉、于趾海均經自訴
    代理人及被告之辯護人於原審行交互詰問，有審判筆錄可稽
    （原審一卷第一六三頁至第一八九頁），自訴人聲請對渠等
    實施測謊鑑定乙節，亦顯無必要。均應駁回。
五、被告之選任辯護人雖具狀陳稱：被告擔任「三三會」會長，
    訂於九十四年四月十九日赴日訪問五天，不克於審判期日出
    庭等語。惟查本院指定於九十四年四月二十二日行審判程序
    之傳票，早於九十四年四月十日即合法送達於被告之送達代
    收人收受，有送達證書可稽，被告自有充裕之時間調整安排
    有關行程，而「三三會」之訪日行程僅屬民間活動，並無非
    由被告親自率團全程參與不可之情形，被告未於審判期日到
    場，自難認有正當理由。其經合法傳喚，無正當理由不到庭
    ，爰不待其陳述逕行判決。
據上論結，應依刑事訴訟法第三百七十三條、第三百六十八條、
第三百七十一條，判決如主文。
中　　華　　民　　國　　94　　年　　5 　　月　　6 　　日
　　　　　　　　　刑事第二十二庭審判長法　官  黃瑞華
　　　　　　　　　　　　　　　　　　  法　官  陳憲裕
　　　　　　　　　　　　　　　　　　  法　官  宋  祺
以上正本證明與原本無異。
如不服本判決，應於收受送達後十日內向本院提出上訴書狀，其
未敘述上訴之理由者並得於提起上訴後十日內向本院補提理由書
（均須按他造當事人之人數附繕本）。
                                      書記官  蔡慧娟
中　　華　　民　　國　　94　　年　　5　　月　　10 　　日
